臺灣板橋地方法院民事判決　　　　　　　93年度訴字第1672號
原　　　告　丙○○○
原　　　告　戊○○
原　　　告　丁○○○
原　　　告　壬○○
訴訟代理人　陳振東律師
複代理人　　陳淑茹律師
被　　　告　丑○○
訴訟代理人　莊國明律師
複代理人　　劉懷先律師
上列當事人間請求確認買賣契約無效等事件，經本院於民國94年
6月20日言詞辯論終結，判決如下：
    主  文
原告之訴駁回。
訴訟費用由原告負擔。
    事實及理由
一、程序方面：
  (一)按繼承人有數人時，在分割遺產前，各繼承人對於遺產全部
    為公同共有，為民法第1151條所明定。又公同共有物之處分
    及其他權利之行使，除公同關係所由規定之法律或契約另有
    規定外，應得公同共有人全體之同意，同法第828 條第2 項
    亦定有明文。此項規定，依同法第831 條規定，於公同共有
    債權準用之。故繼承人因繼承而取得之遺產，於受侵害時，
    其所生之損害賠償債權，乃公同共有債權。如由公同共有人
    即繼承人中之一人或數人就此項債權為訴訟上之請求時，自
    須得其他繼承人全體之同意，始能謂當事人適格無欠缺。惟
    公同共有人中之一人或數人苟得其他公同共有人之同意，即
    得單獨行使其權利，且公同共有權利之行使，如事實上無法
    得公同共有人全體之同意時，如該事實上無法同意者以外之
    公同共有人已全體同意，由其中之一人或數人行使權利，苟
    不予准許，則其權利將永無行使之可能。是應解為其得行使
    其公同共有物之權利，始合法理。本件原告主張被告侵害被
    繼承人陳得源（民國90 年12 月30日死亡，有戶籍查詢資料
    一份在卷可佐）之財產，原告為其繼承人得依繼承關係，依
    民法第767 條法律關係提起本件訴訟。被告雖辯稱本件非以
    全體繼承人為原告，當事人不適格云云。惟查，陳得源之繼
    承人除原告外，尚有訴外人甲○○○、庚○○、己○○、子
    ○○、癸○○、辛○○等人，有戶籍謄本及查詢紀錄表附卷
    足憑。原告因陳得源所遺財產發生刑事犯罪之疑義，已對被
    告及陳得源之繼承人己○○、癸○○、辛○○與訴外人羅蜂
    、羅文祥、楊永升、李國雄、陳李蕊等人提出刑事告訴，雖
    經臺灣板橋地方法院檢察署檢察官處分不起訴，然現經臺灣
    高等法院檢察署發回續行偵查中等情，業據本院依聲請調閱
    臺灣板橋地方法院檢察署93年度偵續字第74號偵查卷核對屬
    實，是以，原告與陳得源之繼承人己○○、癸○○、辛○○
    間之刑事案件在偵查中，原告提起本件訴訟之初，自無法得
    渠等之同意。訴外人己○○、子○○、癸○○、辛○○並到
    庭表明不願提起本件訴訟（見本院93年12月27日言詞辨論筆
    錄）。訴外人庚○○及甲○○○則經合法通知，未到庭表示
    意見，亦未提出書狀供本院審酌，有通知書及送達證書在卷
    可佐，難認其等同意原告提起本件訴訟。綜上所述，原告於
    事實上無法得全體公同共有人同意而起訴，其當事人適格要
    件並無欠缺，原告提起本件訴訟於程序上自屬合法，被告所
    辯，不足採信。
  (二)按訴狀送達後，原告不得將原訴變更或追加他訴。但請求之
    基礎事實同一；不甚礙被告之防禦及訴訟之終結者，不在此
    限，民事訴去第255 條第1 項第7 款定有明文。本件原告起
    訴本於民法第767 條規定請求被告塗銷系爭土地所有權移轉
    登記，嗣於訴訟進行中陸續追加本於侵權行為法律關係、不
    當得利及民法第259 條契約解除後之回復原狀請求權請求被
    告塗銷系爭土地所有權移轉登記，其中民法第259 條部分，
    雖為被告所不同意，惟經核追加部分與原訴請求之基礎事實
    同一，且不甚礙被告之防禦及訴訟之終結，按諸首開法條規
    定，自應准許。
二、原告主張：
  (一)坐落台北縣三重市○○段545 號土地（應有部分3,104/10,0
    00；重測前為三重埔段243 之22號土地，應有部分4,634/10
    ,000 。 下稱系爭土地）原為原告之父陳得源所有，由於陳
    得源生前生財有道及適逢商機，故死前擁有為數可觀之存款
    及多筆不動產。惟晚年因肢障、眼疾等疾病無法處理日常事
    務，遭其同居人羅蜂及其等之子女辛○○、己○○及癸○○
    等夥同被告及其他訴外人將其存款及多筆不動產，以偽造文
    書之方式不當移轉，致侵害陳得源之權利。即承前述，由於
    陳得源生前與羅蜂等人同住，身體又不適，日常事務皆交由
    同居人及其子女處理，依常理判斷羅蜂等人取得陳得源所有
    系爭土地所有權狀、印鑑證明及印鑑章等，並非困難。陳得
    源所有同段大竹圍小段63之2 及64之19號土地，於89年5 月
    5 日出售被告及訴外人李國雄、楊永升，總價新臺幣（下同
    ）7,500 萬元，惟被告等3 人並無資力，何以購買土地？且
    該買賣金支付流程經財政部臺灣省北區國稅局（下稱國稅局
    ）認定顯無買賣之實。故顯係訴外人己○○冒用陳得源之名
    義，偽造其名，利用被告等人做為人頭與其通謀虛偽買賣，
    以達到將陳得源不動產移轉至他人名下，侵害陳得源繼承人
    之目的（案經原告提起告訴繫屬於臺灣板橋地方法院檢察署
    93 年 偵續字第74號新股）。即由前開刑事案件偵查中，承
    辦檢察官囑託威立合會計師事務所查核陳得源生前銀行帳戶
    資金往來情形，其結論認陳得源設於安泰銀行三重分行（帳
    號0000000000000 號；自開戶起至年12月30日止，下稱陳得
    源安泰帳戶）及合作金庫銀行三重分行（帳號000000000000
    0 號；自86年1 月1 日起至91年1 月8 日止，下稱陳得源合
    庫帳戶）之資金往來情形，有諸多不合理處，故建議應將關
    係人之身分、職業、財力等條件加以查證，以釐清真相。如
    陳得源於安泰銀行三重分行帳戶，於前開期間，其存提金額
    高達26,000萬元，於90年12月21日僅餘12萬餘元，期間資金
    變化，現金交易比例高達86.1 %，其交易之發生顯欠合理，
    諸如89年3 月20日、28日及4 月8 日由被告轉入2,600萬元
    及於89年5 月5 日、5 月19日及6 月19日、7 月19日分別由
    被告及楊永升、李國雄3 人轉帳存入7,500 萬元，此3 人之
    資金來源與陳得源之資金流出，發現有同一日期、同一時間
    交由同一櫃員處理。另發現提存人誤用關係人印章及定存單
    到期解約資金存入關係人帳戶，依交易之頻繁與集中情形觀
    之，顯見其交易異於常規，究竟資金進出之原因為何，國稅
    局91年8 月27日國稅字第0910022491號函所稱，顯無買賣事
    實，似可信賴。合作金庫銀行帳戶上開期間，其存提金額在
    10萬元以上之交易金額高達9300餘萬元，於90年12月31日止
    ，僅餘460 萬餘元。資金提領與關係人帳戶間之非常態交易
    金額共計2,910 萬元，又經常性大額止提款，不採轉帳交易
    ，卻以現金提領方式達2,200 萬餘元，顯見其交易處理程序
    之異常，頗值懷疑。至證人乙○○所提出系爭土地買賣契約
    （私契）與登記上所載日期不合，且買賣金額僅稍高於公告
    現值，亦與常情有違。
  (二)另陳得源就系爭土地與中基建設股份有限公司（下稱中基公
    司）訂立合建分售契約。經原告查證卻發現被告於89年5 月
    8 日向陳得源買受取得系土地，惟雙方並無任何資金往來紀
    錄，卻訂有買賣契約，顯亦同前述他筆土地之虛偽偽買賣，
    即被告僅係移轉財產之名義人，被告並無支付買賣價金，卻
    可取得系土地之所有權登記。再者，系爭土地之合建契約與
    買賣契約簽訂日期，與陳得源死亡之日已相去不遠，何以在
    身體狀極為不佳時，復將系爭土地出售被告，卻無任何對價
    關係。況被告僅為中基公司之股東，與陳得源並無親屬關係
    ，亦無贈與之可能。何以在於患病之際，尚簽訂金額龐大系
    爭土地之合建契約及買賣契約，實與常理不合，顯有遭他人
    冒用名義之可能。
  (三)依民法第153 條第1 項規定，須當事人意思表示一致，契約
    始得成立。系爭土地買賣契約簽訂當時，陳得源之意思表示
    行使已有問題，被告既無法證明契約已合法有效成立及價金
    已確定交付，系爭土地買賣之債權及物權契約自均屬無效。
    原告自得為全體繼承人之利益，提起本件確認之訴，並依民
    法第767 條、侵權行為及不當得利法律關係規定請求被告將
    系爭土地移轉記塗銷。
  (四)退步言之，倘系爭買賣契約為真正，原告既於本件訴訟程序
    進行中催告被告給付系爭買賣價金2,600 萬元，經被告明示
    拒絕給付，原告亦得依民法第254 條規定以理由三狀（94年
    2 月3 日提出）為解除契約之意思表示，依同法第259 條規
    定被告應為塗銷登記，以回復原狀。又前開解除之意思表示
    ，實際無法取得原告以其他繼承人之同意，依最高法院86年
    度台上字3485號判決意旨，原告逕為解除權之行使，於法亦
    無不合。
  (五)併為聲明：
    (1)確認被告與陳得源間就系爭土地所為買賣關係（含債權及
      物權契約關係）不存在。
    (2)被告就系爭土地於89年5 月5 日以買賣為原因之所有權移
      轉登記應予塗銷。
三、被告抗辯：
  (一)系爭土地買賣契約係陳得源所親訂，並無原告所指陳得源不
    具締約行為能力或遭他人冒名之情形存在。且系爭買賣約係
    於89年4 月8 日訂立，距離陳得源死亡之90年12月30日，將
    近2 年，亦無原告所指陳得源簽訂契約距死亡之日甚近之情
    。
  (二)甚且，訴外人林坤瀛於臺灣板橋地方法院檢察署91年度偵字
    第16322 號刑事案件偵查中證稱：開始是陳得源、己○○和
    中基公司合建，得來陳得源將土地賣給被告等人，伊說合建
    契約要修改，所以又訂了補充協議等語。足證陳得源非但無
    難親為處理之情形，系爭土地買賣確經陳得源同意。
  (三)再者告援引陳得源另筆第63之2 及64之19號土地買賣情形，
    為系爭土地亦屬如法泡製之虛偽買賣之佐部分。惟國稅局之
    承辦稅務員於前開偵查案件中證稱，此部分僅屬伊推測之結
    果。且國稅局認定之時間為89年4 月至7 月間，陳得源帳戶
    轉出之款項均係以現金匯出，實際流向並無法追查，是否確
    如國稅局所稱轉入己○○之帳戶，實有可疑。且己○○主張
    借貸資金除帳戶存款外，尚包含生意所收取之客票、現金等
    ，被告3 人各於92年5 月2 日匯款600 萬元予己○○，益見
    63之2 及64之9 號土地確係被告3 人向己○○借款買受，並
    以售屋款還予己○○。且前開土地買賣契約係89年5 月5日
    簽訂，晚於系爭土地買賣契約，原告所謂如法泡製之主張，
    亦屬無稽。
  (四)至原告依民法第254 條規定解除契約，並無理由，蓋被告早
    已將系爭土地買賣價金給付陳得源完竣，自無所謂價金給付
    遲延可言。況依民法第258 條第2 項規定，契約當事人之一
    方有數人者，解除之意思表示，應由全體或向全體為之，原
    告未徵得其他繼承人之同意，僅以原告4 人名義對被告為解
    除之意思表示，亦不生合法解除之效力。
  (五)併為答辯聲明：原告之訴駁回。
四、原告主張：系爭土地買賣契約係遭陳得源之子己○○等夥同
    被告等人虛偽簽訂，實則陳得源並未與被告就系爭土地買賣
    契約內容達成意思合致，此由被告並無資力且未交付買賣價
    金及系爭買賣價款約定不合常情可推知等情。被告則以：系
    爭買賣契約已合法成立生效，被告並已支付買賣價金完予陳
    得源完竣等情置辯。經查：
  (一)被告抗辯：陳得源所有爭土地係連同其所有三重市○○○段
    過圳小段1 之18號及三重市○○○段長泰小段266 之23號土
    地（應有部分均4634/10000），於89年3 月20日一起出售予
    被告，約定買賣價金為2,600 萬元，被告已依約於89年3 月
    20日、28日及4 月8 日各給付陳得源800 萬元、1,000 萬元
    及800 萬元（均匯入陳得源設於安泰銀行之帳戶）等情，除
    據本院依被告聲請傳訊證人乙○○（系爭買賣契約承辦代書
    ）到庭證稱：系爭土地買賣是買賣雙方委託我辦理的，當初
    是陳得源的兒子己○○打電話給我，跟我說在土地的工地事
    務所，在場的人有陳得源、己○○、被告丑○○及她先生，
    他們是已經談好了，是要叫我去先寫契約，當天是寫好了私
    契，另外把所有權狀、身分證影本全部交給我。價款的部分
    好像是叫銀行轉帳。沒有辦貸款的事情，因為我也沒有辦抵
    押設定的事情。買賣內容是根據買賣雙方當場的陳述所填載
    。填完之後，重點我有唸給他們聽。陳得源當時的狀況很正
    常，身體行動不便而已，但是意思很正常，是陳得源自己表
    示意見等語外，並有證人乙○○提出系爭土地買賣契約影本
    一份附卷為佐。觀諸證人乙○○所提出系爭動產買賣契約關
    於買賣價金之給付係載「簽約時（89年3 月20日）付800 萬
    元；89年3 月28日付第二期款1,000 萬元；89年4 月8 日付
    尾款800 萬元」，比對原告所提出會計師查核報告之結果，
    被告確於89年3 月20日、28日及4 月8 日陸續轉帳存入陳得
    源安泰銀行帳戶共2,600 萬元等情。基上，足認被告已就前
    開抗辯事實，盡立證之責。
  (二)是應由原告就所主張：陳得源於締約時並無意思表示能力；
    訴外人己○○等利用其等與陳得源同居之便，未經陳得源同
    意取得系爭土地之所有權狀等物，與被告以共同偽造文書之
    方式，將陳得源所有系爭土地移轉為被告所有，致侵害陳得
    源所有權等積極、利己事實，負立證之責。查
    (1)承前述，原告之被繼承人陳得源係於90年12月30日死亡，
      原告就所主張：陳得源於死亡前近2 年之89年3 至5 月間
      （即系爭買賣契約締結乃至辦妥移轉登記期間）無法處理
      日常事務，意思表示行使有問題等情，並未提出任何證據
      以供本院審酌，原告前開主張，自無可採。
    (2)原告主張：被告與訴外人羅蜂、辛○○、己○○及癸○○
      等人，未經陳得源之同意，共同以偽造文書之方式將陳得
      源土地不當移轉等情，其理由無非以：被告雖有前述將買
      賣價款匯入陳得源帳戶之情事，惟經國稅局及會計師查核
      結果，均認被告本身並無購買之資力，被告之資金來源均
      源自陳得源帳戶，故認爭買賣為虛偽，應無買賣之實等情
      。惟
      買受人本身是否有資力，買賣價金是否已經給付，與買
        賣契約是否有效成立間，並無必然之關聯。蓋當事人就
        標的物及其價金互相同意時，買賣契約即為成立，民法
        第345 條第2 項定有明文。買受人是否有資力或買賣價
        金是否已給付或涉買受人是否將構成債務不履行，惟與
        買賣契約之成立要件間難推認有何必然之關係。是原告
        主張，被告無法證明其確有資力及確有支付買賣價金即
        得推認系爭買賣契約不存在云云，理論基礎尚有欠缺。
      再則原告所主張，被告用以支付系爭買賣價金之來源為
        陳得源帳戶內資金等情，業據提出國稅局函、會計師查
        報告及相關存取款憑條為佐。查
        I觀諸原告所提出國稅局91年8 月27日北區國稅二字第
          0910022491號函節本，其說明一所載內容為「被繼承
          人陳得源於89年6 月3 日出售三重市○○○段大竹圍
          小段63之3 、64之19號土地予無資金能力之楊永升、
          李國雄及被告等3 人，經查其支付流程係事先安排規
          劃，顯無買賣之實筆財產應回歸陳君歸課陳君遺產稅
          。」，並非就系爭土地買賣之交易所為查核，其所查
          核資金流程，難認與系爭土地買賣相涉（即係就另筆
          土地買賣所為查核）。
        II再審查原告依提出會計師查報告及相關存取款憑條所
          製作如附件所示資金流向表，其中：
          a-89年3 月4 日、3 月6 日、4 月5 日，查無存取款
            憑條，由卷附陳得源交易明細表可知，89年3 月4
            日取款120 萬元、3 月6 日取款110 萬元、4 月5
            日取款70萬元，但因查無存入憑條或相關證物，並
            無法為原告主張「前開提出現金流向被告帳戶」之
            推論。另89年4 月8 日（尾款交付日）以後陳得源
            帳戶資金領取紀錄，縱有流入被告帳戶，因與尾款
            之支付來源無關，故不贅論。而附件後段所載陳得
            源直接進入李紹宗、陳芯李、己○○帳戶作為被告
            間接資金來源部分，均係以現金匯出流入，且無於
            同一交易櫃台、同時時間同時作業最後流入被告帳
            戶之情形存在（即無接續性可供判斷），依原告所
            提出之證據資料，並無法為前開金額係由陳得源帳
            戶流出最後轉至被告帳戶之推認，遑論進一步指為
            係被告用以支付系爭土買賣價金之來源，併此敘明
            。
          b-89年3 月13日李紹宗帳戶取出20萬元、陳得源帳戶
            取出120 萬元、被告帳戶存入140 萬元（同一櫃台
            連續作業）。
          c-89年3 月15日陳得源帳戶取出60萬元、被告帳戶存
            入100 萬元（同一櫃台連續作業）。
          d-89年3 月16日李紹宗帳戶取出30萬元、陳得源帳戶
            取出70萬元、被告帳戶存入100 萬元（同一櫃台連
            續作業）。
          e-89年3 月17日陳得源帳戶取出60萬元、李紹宗帳戶
            取出30萬元、被告帳戶存入90萬元（同一櫃台連續
            作業）。
          f-89年3 月20日（買賣價金第一期付款日）被告帳戶
            先存入130 萬元（12:21:33）、被告帳戶轉匯800
            萬元至陳得源帳戶（12:24:49）、陳得源帳戶匯入
            800 萬元（12:25:35）、陳得源帳戶取出50萬元（
            12:26:44）（同一櫃台連續作業）。
          g-89年3 月22日陳得源帳戶取出80萬元、被告帳戶存
            入130 萬元（同一櫃台連續作業）。
          h-89年3 月23日陳得源帳戶取出70萬元、己○○帳戶
            取出60萬元、被告帳戶存入130 萬元（同一櫃台連
            續作業）。
          i-89年3 月27日陳得源帳戶取出100 萬元（11:53:45
            ）、己○○帳戶取出100 萬元（11:54:24）、李紹
            宗帳戶被告帳戶存入70萬元（11:54:55）、被告帳
            戶存入130 萬元（11:55:23）（同一櫃台連續作業
            ）。
          j-89年3 月28日（買賣價金第二期付款日）被告帳戶
            存入120 萬元（12:46:58）、被告帳戶轉匯1000萬
            元至陳得源帳戶（12:48:12）、陳得源帳戶存入
            1000萬元（12:49:35）、陳得源帳戶取出140 萬元
            （12:52:33）、李紹帳戶存入20萬元（12:53:03）
            （同一櫃台連續作業）。
          k-89年4 月8 日（買賣價金尾款支付日）陳得源帳戶
            取出120 萬元（11:14:26）、李國雄帳戶存入50萬
            元（11:15:04）、被告帳戶轉匯800 萬元至陳得源
            帳戶（11:18:57）、陳得源帳戶存入800 萬元（11
            :19:48）、被告帳戶存入70萬元（11:20:54）（同
            一櫃台連續作業）。
          小結：
          89年3 月20日第一次買賣價金交付前，陳得源安泰
            帳戶同一櫃台連續作業存入被告帳戶之金額為3 月
            13日120 萬元、3 月15日60萬元、3 月16日70萬元
            、3 月17 日60 萬元，合計310 萬元（有關李紹宗
            帳戶取出部分，既無積極證據證明資金來源為陳得
            源帳戶，自應予扣除），占第一期款比例38.75%（
            310/800）。
          89年3 月20日起至89年3 月28日第二次買賣價金交
            付前，陳得源同一櫃台連續作業同一方式存入被告
            帳戶之金額為3 月22日80萬元、3 月23日70萬元、
            3 月27日100 萬元（部分有疑義，同一時間李紹宗
            帳戶內亦存入70萬元。），合計250 萬元（有關李
            紹宗帳戶及己○○帳戶取出部分，既無積極證據證
            明其來源為陳得源帳戶，自應扣除；另3 月20 日
            部分，係被告帳戶先存入，陳得源帳戶始提出，衡
            情並無法認定前開存入及提出之金錢係同筆。），
            占第二期款比例25% （250/1000）。
          89年3 月28日至89年4 月8 日買賣價金尾款交付前
            ，陳得源同一櫃台連續作業同一方式存入被告帳戶
            之金額為4 月8 日70萬元（4 月8 日陳得源帳戶雖
            取出120 萬元，惟被告帳戶僅存入70萬元，訴外人
            李國雄帳戶內所存入50萬元，並無積極證據認屬尾
            款支付來源，應予扣除；至3月28日部分，係被告
            帳戶先存入，陳得源帳戶始提出，衡情並無法認定
            前開存入及提出之金錢係同筆。），占尾款比例
            8.75%（70/800）。
        III基上，於被告交付系爭土地買賣價款期間，同日由同
          一櫃台作業由陳得源帳戶領出再存入被告帳戶之金額
          至多630 萬元（其中3 月27日部分有疑義，或僅有30
          萬元），占買賣價款總額比例24.23%（630/2,600）
          。前開資金之流向故有原告所主張之異常情形，惟該
          異常流入被告帳戶內之資金，僅約買賣價款1/4 ，且
          該流入資金是否即係供作系爭土地買賣價款之支付，
          亦非若原告所主張係當然之理。即被告交付系爭土地
          買賣價金之期間，依前述，固可認有630 萬元資金自
          陳得源帳戶內因不明原因流入被告帳戶。然依前開情
          事以觀，被告或具給付價金未完足等債務不履行之情
          事（均係契約成立後之事），然尚不足認原告已舉相
          當反證以為「系爭買賣契約內容未經陳得源，係被告
          與訴外人羅蜂、辛○○、己○○及癸○○等人，共同
          以偽造文書之方式將陳得源土地不當移轉」主張之佐
          。
  (三)綜上，經本院調查之結果，認原告就所主張系爭買賣契約並
    未合法成立生效等情，難認為真正。從而原告提起本件確認
    之訴，請求確認被告於89年間與陳得源就系爭土地所成立之
    買賣契約（含債權及物權契約）均不存在，為無理由，應予
    駁回。原告本於民法第767 條、侵權行為及不當得利法律關
    係規定，請求被告將系爭土地所有權移轉登記塗銷，亦屬無
    據，應予駁回。
五、原告主張：倘系爭買賣契約為真正，原告既於本件訴訟程序
    進行中催告被告給付系爭買賣價金2,600 萬元，經被告明示
    拒絕給付，原告亦得依民法第254 條規定以理由三狀（94
    年2 月3 日提出）為解除契約之意思表示，依同法第259 條
    規定被告應為塗銷登記，以回復原狀。又前開解除之意思表
    示，實際無法取得原告以其他繼承人之同意，依最高法院86
    年度台上字3485號判決意旨，原告逕為解除權之行使，於法
    亦無不合等情。經查：
  (一)按買賣契約（債權契約）之解除，既不因而使已經成立生效
    之物權契約（無因契約）一併溯及失效，則原告主張於系爭
    契約解除後，被告應「塗銷」系爭土地所有權移轉登記，以
    回復原狀云云，於法即有未合。
  (二)次按契約當事人一方有數人者，解除契約之意思表示應由其
    全體或向其全體為之，此項規定於當事人依法律之規定終止
    契約者準用之，民法第258 條第2 項、第263 條定有明文。
    系爭買賣契約之出賣人為陳得源，陳得源於90年12月30日死
    亡後，應由原告及訴外人甲○○○、庚○○、己○○、子○
    ○、癸○○、辛○○等人，既為兩造所不爭執之事實，則陳
    得源死亡後，其權利義務自應由繼承人公同共有，系爭買賣
    契約出賣人之一方即係有數人。茲原告以被告未給付完足之
    買賣價金為由主張解除契約，依上說明，其解除契約之意思
    表示自應由陳得源全體繼承人為之，乃原告未徵得其他共有
    人之同意，竟以其個人名義向被告聲明解除契約，於法即有
    未合，自不生解除之效力（最高法院44年台上字第119 號判
    例意旨參照）。
  (三)從而，原告本於解除契約後之回復原狀請求權（民法第259
    條）規定被告應為塗銷登記，以回復原狀，為無理由，應予
    駁回。
六、結論：原告之訴為無理由，依民事訴訟法第78條，判決如主
    文。
中　　華　　民　　國　　94　　年　　7 　　月　　7 　　日
                  民事第一庭    法　官　黃信滿
以上正本係照原本作成
如對本判決上訴，須於判決送達後20日內向本院提出上訴狀
中　　華　　民　　國　　94　　年　　7 　　月　　7 　　日
                            書記官　吳美瑤
